【裁判字號】    97,聲,669
【裁判日期】    970425
【裁判案由】    聲明異議
【裁判全文】
臺灣高等法院臺南分院刑事裁定           97年度聲字第669號
聲  請  人  甲○○
                    現於臺灣臺南監獄執行中
上列聲請人因聲請定應執行刑案件（九十六年度聲減字第一六一
九號），聲明異議，本院裁定如下：
    主  文
聲明異議駁回。
    理  由
一、聲明意旨略以︰(一)鈞院九十六年度聲減字第一六一九號裁定
    ，以聲請人甲○○所犯附表編號５、６、７、１０、之罪，
    均減刑，與附表編號４、８、、所列之罪，按數罪併罰
    有二以上裁判，而定其應執行刑為有期徒刑二十年。又附表
    編號６所示槍砲彈藥刀械管制條例之罪，其判決確定日期為
    民國（下同）八十九年二月二日，附表編號９所示槍砲彈藥
    刀械管制條例之罪，犯罪日期則為八十九年二月十六日，按
    數罪併罰之要件為裁判確定前犯數罪，併合處罰；上開附表
    編號９所示之罪，其犯罪日期在附表編號６所示之罪判決確
    定之後，自無適用之，而裁定不得定應執行刑。(二)然聲請人
    所犯附表編號6.所示違反槍砲彈藥刀械管制條例之罪，經鈞
    院以八十八年度上訴字第一六六五號判處有期徒刑一年八月
    ，聲請人不服，上訴至最高法院，旋於八十九年二月二日，
    經最高法院以八十九年度台上字第六七六號判決駁回上訴確
    定。八十九年五月間，經聲請人向台灣台南地方法院檢察署
    檢察官聲請提起非常上訴，於九十年四月十二日，經最高法
    院認為有理由（即鈞院八十八年度上訴字第一六六五號案件
    ，不應構成累犯），而以九十年度台非字第一○九號，將原
    判決撤銷，改判處有期徒刑一年六月，據此，則本件上開附
    表編號６所示之罪，其最後判決確定日期，應係最高法院於
    九十年四月十二日為判決日期，則聲請人所犯附表編號９所
    示違反槍砲彈藥刀械管制條例持有槍砲之罪，其犯罪日期既
    在八十九年二月十六日，自屬裁判確定前所犯數罪，得以併
    合處罰。為此，聲明異議，請求為適法裁定云云。
二、經查︰
  (一)按受刑人或其法定代理人或配偶以檢察官執行之指揮為不當
    者，得向諭知該裁判之法院聲明異議，又當事人對於法院裁
    定有不服者，除有特別規定外，得抗告於直接上級法院，刑
    事訴訟法第四百八十四條、四百零三條分別定有明文。查聲
    請人係對本院九十六年聲減字第一六一九號合併定執行刑之
    裁定不服，而具狀聲明異議。然依上規定，對於刑之執行，
    得聲明異議事由，僅限於「檢察官執行之指揮為不當」，本
    件聲請人不服對象係「合併定執行刑之裁定」，並未涉及檢
    察官刑罰執行之積極指揮，自無檢察官執行指揮不當可言；
    且聲請人如對本院九十六年聲減字第一六一九號裁定不服，
    亦應依裁定所載期限，於收受裁定後五日內，向本院提出抗
    告。茲聲請人竟於上開裁定確定後，始對之提起聲明異議，
    自於法不合，應予駁回。
  (二)次按刑法第五十條規定，裁判確定前犯數罪者，併合處罰之
    。所謂確定，係指有罪判決，在不得變更或不得撤銷情況下
    ，即告確定，故得上訴判決，若上訴權人未於上訴期間提起
    上訴，或當事人捨棄上訴權，或提起上訴之人撤回上訴，則
    其判決即告確定。另不得上訴判決，包括第三審法院終審判
    決、不得上訴於第三審案件之第二審法院終審判決及不得上
    訴再審判決，判決一經宣示或送達後即告確定。查本件附表
    編號６所示之罪（即本院八十八年上訴字第一六六五號），
    業經最高法院於八十九年二月二日，以八十九年台上字第六
    七六號駁回上訴確定，此係第三審法院所為判決，屬不得上
    訴終審判決，該判決於八十九年二月二日判決時即告確定。
    嗣該確定判決（即本件附表編號６所示之罪）雖因違背法令
    情形，經聲請人向臺灣臺南地方法院檢察署檢察官，聲請提
    起非常上訴，於九十年四月十二日經最高法院以九十年度台
    非字第一○九號將原判決撤銷，改判有期徒刑一年六月確定
    。然非常上訴為刑事訴訟法上非常救濟程序，係於判決確定
    後，發見案件審判有違背法令者，由最高法院檢察總長向最
    高法院提起非常上訴（刑事訴訟法第四百四十一條參照）。
    原則上，其效力不及於被告，僅例外於原判決不利被告時，
    撤銷原判決違法部分，其判決效力始及於被告（刑事訴訟法
    第四百四十七條、四百四十八條參照）。是上開本院八十八
    年上訴字第一六六五號案件，其判決確定日期，應仍為八十
    九年二月二日，「非謂」該確定判決，嗣因違背法令，提起
    非常上訴，於九十年四月十二日，經最高法院撤銷改判後，
    即使得原判決確定日，變為九十年四月十二日。是本件聲請
    人認本件附表編號６所示之罪，在九十年四月十二日最高法
    院撤銷改判後，即與附表編號９所示之罪，變成合於定應執
    行刑之要件，尚有誤會。
  (三)末查本院九十六年聲減字第一六一九號裁定，係臺灣高等法
    院臺南分院檢察署檢察官，依刑事訴訟法第四百七十七條規
    定聲請本院合併定應執行刑。然其僅就本件附表編號５、６
    、７、１０、所示之罪，於減刑後，應與附表編號４、８、
    、所列各罪，聲請合併定應執行之刑。其中附表編號９
    所示之罪，並未在檢察官聲請範圍，則法院依不告不理之控
    訴法則，本院自不得就未經檢察官聲請之罪，合併定其應執
    行之刑。是「縱使如聲請人所指」，附表編號９之罪，得與
    附表編號６之罪，合併定應執行之刑。然附表編號９之罪，
    既未經檢察官聲請合併定其應執行之刑，則本院九十六年聲
    減字第一六一九號裁定，未就附表編號９之罪，併為定應執
    行刑，即於法無違，併此敘明。
據上論斷，依刑事訴訟法第四百八十六條，裁定如主文。
中    華    民    國    97    年     4    月    25    日
                  刑事第六庭   審判長法   官  蔡崇義
                                      法  官  杭起鶴
                                      法  官  董武全
以上正本證明與原本無異。
如不服本裁定，應於收受本裁定後五日內向本院提出抗告狀。
                                      書記官  許美惠
中    華    民    國    97    年    4    月     29    日


司法院資訊處製作；財團法人民間司法改革基金會備份。
